臺灣高等法院臺中分院刑事判決　　　95年度交上易字第1204號
上　訴　人　臺灣臺中地方法院檢察署檢察官
被　　　告　戊○○
上　訴　人
即　被　告　乙○○
上列上訴人因被告過失傷害案件，不服臺灣臺中地方法院95年度
交易字第385號，中華民國95年8月7日第一審判決（起訴案號：
臺灣臺中地方法院檢察署95年度偵字第11558號），提起上訴，
本院判決如下：
    主  文
上訴駁回。
    事  實
一、戊○○於民國94年11月13日7時55分許，駕駛車牌號碼3797-
    HY號自小客車，沿台中市○○區○○路2 段由西往東行駛，
    途經中港路2 段17號前，本應注意行車速度，應依速限標誌
    或標線之規定，不得超速行駛，且應注意車前狀況，隨時採
    取必要之安全措施；而乙○○亦於上開時間，在上開地點前
    路邊停車格，駕駛車牌號碼6795-HQ 號自小客車，起步欲駛
    入車道，本應注意前後左右有無障礙或車輛行人，並應讓行
    進中之車輛行人優先通行，且依當時之情形，二人均無不能
    注意之情事，戊○○竟疏未注意車前狀況，貿然以時速60公
    里之速度超速行駛，乙○○亦未注意讓行進中之車輛優先通
    行，貿然自停車格駛入車道。適丁○○騎乘車牌號碼JKP-55
    1 號重機車附載丙○○，沿同路段同方向行駛至上開地點，
    因戊○○所駕駛之3797-HY 號自小客車右前車頭先撞擊乙○○所駕駛之6795-HQ 號自小客車左前車頭處，再追撞丁○○
    所騎乘之重機車尾處，致丁○○、丙○○人車倒地，丁○○
    受有頭皮撕裂傷、右肩、右手、右足及臉部多處挫傷之傷害
    ；丙○○受有頭皮撕裂傷、右大腿、右足踝、右手多處擦挫
    傷之傷害。詎戊○○駕駛該自小客車肇事致人受傷後，竟未
    停留現場協助救護，即駕駛該自小客車逃離現場（肇事逃逸
    部分另由檢察官偵辦中），而乙○○則於肇事後尚未有偵查
    權限之公務員發覺前，主動向據報前來處理之員警，表明為
    肇事者，自首並接受裁判。
二、案經丁○○、丙○○訴由台灣台中地方法院檢察署檢察官偵
    查起訴。
    理  由
一、本件被告戊○○、乙○○所犯係死刑、無期徒刑、最輕本刑
    為3 年以上有期徒刑以外之罪，其等於準備程序中就被訴事
    實為有罪之陳述，經告知簡式審判程序之旨，並聽取公訴人
    及被告等之意見後，原審合議庭認為適宜而裁定由受命法官
    獨任進行簡式審判程序，核無不合，先予敘明。
二、上揭犯罪事實，業據被告戊○○、乙○○供承不諱，核與告
    訴人丁○○、丙○○指訴之情節相符，並有道路交通事故現
    場圖、道路交通事故調查報告表、台中市○○○道路交通事
    故肇事人自首情形紀錄表、台中市警察局第六分局交通分隊
    道路交通事故補充資料表、現場照片、台灣省台中市區車輛
    行車事故鑑定委會鑑定意見書（鑑定意見：被告戊○○駕駛
    自小客車超速行駛，於前方空間不足情況下不當超車，致先
    後擦撞及路邊停車甫起步行駛車輛及左前行駛中機車，為肇
    事主因；被告乙○○駕駛自小客車於路邊停車格起步行駛時
    疏未注意行駛中車輛狀況，為肇事次因），又經本院送請臺
    灣省車輛行車事故覆議鑑定委員會鑑定結果亦為相同之認定
    （見本院卷第50頁），及顯示告訴人丁○○、丙○○受傷情
    形之診斷證明書影本附卷可稽。按行車起步前應注意前後左
    右有無障礙或車輛行人，並應讓行進中之車輛行人優先通行
    。又行車速度，依速限標誌或標線之規定。另汽車行駛時，
    駕駛人應注意車前狀況，並隨時採取必要之安全措施，道路
    交通安全規則第89條第1項第6款、第93 條第1項、第94條第
    3 項定有明文。本件被告戊○○、乙○○於前開時間、地點
    分別駕駛3797-HY、6795-HQ號自小客車，本應注意上述規定
    ，且依當時之情形，又無不能注意之情事，竟疏未注意，致
    被告戊○○所駕駛之3797-HY 號自小客車右前車頭，先撞擊
    被告乙○○所駕駛之6795-HQ 號自小客車左前車頭處，再追
    撞告訴人丁○○所騎乘之JKP-55 1號重機車尾處，使告訴人
    丁○○、丙○○人車倒地，告訴人丁○○受有頭皮撕裂傷、
    右肩、右手、右足及臉部多處挫傷之傷害；告訴人丙○○受
    有頭皮撕裂傷、右大腿、右足踝、右手多處擦挫傷之傷害，
    自皆有過失，本件事證明確，被告等犯行均堪認定。
三、核被告戊○○、乙○○所為，均係犯刑法第284條第1項前段
    之過失傷害罪。被告戊○○、乙○○以一過失行為，致告訴
    人丁○○、丙○○受有傷害，觸犯二過失傷害罪名，為想像
    競合犯，應從一重處斷。又被告乙○○係對於本件未發覺之
    罪，自首而受裁判，應依法減輕其刑。原審依刑法第2條第1
    項前段、第284條第1項前段、第55條、修正前刑法第62條前
    段、第41條第1項前段，罰金罰鍰提高標準條例第1條前段、
    修正前罰金罰鍰提高標準條例第2 條，現行法規所定貨幣單
    位折算新台幣條例第2 條，分別審酌被告戊○○、乙○○雖
    皆無前科紀錄，事後並已坦承過失，但迄未與告訴人丁○○
    、丙○○達成和解，賠償損害，及其等過失程度，告訴人等
    受傷情形等一切情狀，各處以戊○○因過失傷害人，處有期
    徒刑參月，如易科罰金，以銀元參佰元即新台幣玖佰元折算
    壹日。乙○○因過失傷害人，處拘役伍拾日，如易科罰金，
    以銀元參佰元即新台幣玖佰元折算壹日，核其認事用法，並
    無不合。被告乙○○上訴仍執前詞否認其有過失云云，惟被
    告乙○○犯行明確，原審已於理由中詳加敘明，其認定核無
    違誤，被告乙○○上訴為無理由；另檢察官上訴雖請求從重
    量刑等情，惟查原審已審酌被告二人犯罪一切情狀，量刑妥
    適，檢察官上訴為無理由，均應予以駁回。
四、又被告戊○○、乙○○行為後，刑法第62條「對於未發覺之
    罪自首而受裁判者，減輕其刑。但有特別規定者，依其規定
    」之規定，業經總統於94年2月2日公布修正為「對於未發覺
    之罪自首而受裁判者，得減輕其刑。但有特別規定者，依其
    規定」。另刑法第41條第1項前段「犯最重本刑為5年以下有
    期徒刑以下之刑之罪，而受6 個月以下有期徒刑或拘役之宣
    告者，因身體、教育、職業、家庭之關係或其他正當事由，
    執行顯有困難者，得以1元以上3元以下折算1 日，易科罰金
    」，並適用修正前罰金罰鍰提高標準條例第2 條（現已刪除
    ）之規定，亦修正為「犯最重本刑為5 年以下有期徒刑以下
    之刑之罪，而受6 個月以下有期徒刑或拘役之宣告者，得以
    新台幣1千元、2千元或3千元折算1日，易科罰金」，並自95
    年7月1日施行。依修正施行後刑法第2條第1項「行為後法律
    有變更者，適用行為時之法律。但行為後之法律有利於行為
    人者，適用最有利於行為人之法律」之規定，比較修正前後
    刑法第62條前段之規定，修正後之規定並未較有利於被告乙○○，故本件應適用被告乙○○行為時即修正前刑法第62條
    前段規定論以自首減輕其刑。而比較修正前後刑法第41條第
    1 項前段之規定，修正後之規定，亦未較有利於被告戊○○
    、乙○○，則本件應適用被告戊○○、乙○○行為時即修正
    前刑法第41條第1項前段及罰金罰鍰提高標準條例第2條之規
    定，諭知易科罰金之折算標準，即應以銀元3百元折算1日，
    經折算為新台幣後，應以新台幣9百元折算1日，併予敘明。
五、據上論斷，應依刑事訴訟法第368條，判決如主文。
本案經檢察官甲○○到庭執行職務。
中　　華　　民　　國　　96　　年　　1 　　月　　23　　日
　　　　　　刑事第六庭    審判長法　官  李  文  雄
　　　　　　　　　　　　　　    法　官  張  恩  賜
　　　　　　　 　 　　　　　　　法　官  劉  連  星
上列正本證明與原本無異。
不得上訴。
                                書記官  陳  秀  真
中　　華　　民　　國　　96　　年　　1 　　月　　24　　日
附錄：本案論罪科刑法條全文
中華民國刑法第284條第1項
因過失傷害人者，處6月以下有期徒刑、拘役或5百元以下罰金，
致重傷者，處1年以下有期徒刑、拘役或5百元以下罰金。
